【裁判字號】    89,判,3401
【裁判日期】    891130
【裁判案由】    綜合所得稅
【裁判全文】
最  高  行  政  法  院  判  決                  八十九年度判字第三四○一號
    再 審 原告  甲○○
                         送達.
    再 審 被告  財政部臺北市國稅局
    代  表  人  林吉昌
右當事人間因綜合所得稅事件，再審原告對本院中華民國八十七年十一月二十七日
八十七年判字第○二四三九號判決提起再審之訴。本院判決如左：
    主  文
再審之訴駁回。
再審訴訟費用由再審原告負擔。
    事  實
緣再審原告於為七十九年度綜合所得稅結算申報後，再審被告以其漏報配偶乙○○取
自國防部中山科學研究院之薪資所得新台幣一九一、二七四元，乃核定補徵稅款一五
、三七七元。再審原告不服，就薪資所得一九一、二七四元部分，循序提起行政訴訟
，經本院八十七年度判字第二四三九號判決（以下稱原判決）駁回後，再審原告以原
判決有修正前行政訴訟法第二十八條第一款及第十款（相當於現行行政訴訟法第二百
七十三條第一項第一款、第十三款下同）再審事由，對之提起再審之訴，茲摘敘兩造
訴辯意旨如次：
再審原告起訴意旨及補充理由略謂：再審原告於收受原判決（本院八十七年度判字第
二四三九號判決）後，又發現有顯然之新證據及法理，依修正前行政訴訟法第二十八
條第一款及第十款規定，可以推翻原判決：桃園縣稅捐稽徵處大溪分處八十年四月八
日函覆本案檢舉人，並以其法定職權不開立核定稅額通知書補徵稅款，此一具有公法
上效果之單方行政行為，確認系爭研究補助費，屬於所得稅法第四條第八款前段規定
之免稅所得，再審原告信賴此一既存法秩序，應受信賴保護，為釐清事實，請鈞院行
言詞辯論，並命中山科學研究院參加訴訟等語。
再審被告答辯意旨略謂：再審原告主張各節，前經大院行政訴訟判決，業已詳為審酌
論駁在案，並無適用法規錯誤之情形，再審原告仍執前詞反覆訴求，殊難謂為有理由
等語。
    理  由
按修正前行政訴訟法第二十八條第一款所謂適用法規顯有錯誤，係指原判決所適用之
法規與該案應適用之現行法規相違背，或與解釋判例有所牴觸者而言。至於法律上見
解歧異，再審原告對之縱有爭執，要難謂為適用法規錯誤，而據為再審之理由。又同
條第十款所謂當事人發見未經斟酌之重要證物者，係指該證物在前訴訟程序時業已存
在，而為當事人所不知或不能使用，今始知悉或得予利用者而言，且以如經斟酌可受
較有利益之裁判者為限，始得據以提起再審之訴。本件再審原告於為七十九年度綜合
所得稅結算申報後，再審被告以其漏報配偶乙○○取自國防部中山科學研究院之薪資
所得新台幣一九一、二七四元，乃核定補徵稅款一五、三七七元。再審原告不服，循
序提起行政訴訟。本件原判決認：「憲法規定提高從事教育、科學等工作者之待遇，
並不表示該項工作者其所得享有免稅之特權。原告指所得稅法第四條第八款但書之規
定違憲云云，要無可取。又本件中科院之預算雖分別依計畫編列人事費支應其員工之
各項給與，但實際上領受「品位加給」或「技術津貼」之非軍職人員，無論配屬之單
位參與不同計畫，均依該院所訂「科技人員品位加給支給標準表」、「技術員薪給標
準表」之等級，每月按級定額領取科技品位加給或技術津貼。且該院與其聘僱人員之
約定事項亦載明所指薪給，除實物代金及眷補費外，包括全部給與，其非軍職人員所
領受之科技品位加給或技術津貼，核屬因提供勞務所取得之報酬，應無行為時所得稅
法第四條第八款免納所得稅規定之適用。況被告於八十二年間派員前往該中科院瞭解
結果，其支付非軍職人員之科技品位加給及技術津貼確係按月給付方式，復經中科院
八十一年十一月三日（八一）訓誠字第一六八七三號函致被告，說明該院各類薪資扣
繳所得稅狀況：「以該院於年度開始即訂有各項研究計畫，並按照研究計畫逐月實施
。各項研究計畫除一般經費外，為獎勵科技人員竭盡心智參與研發工作，另編列研發
人員研究補助費及技術津貼。為便利作業，研發人員研究補助費係採按月發放方式，
再經由成本歸戶手續，回歸計畫預算內（研究補助費採個案給付，必將增加人力及作
業之負擔，不符經濟效益）」等語。足見中科院給付非軍職員工之品位加給及技術津
貼之所得，屬經常性研究補助費給與，且依職級按月定額支給，為提供勞務所取得之
報酬，依行為時所得稅法第四條第八款但書及第十四條第三類之規定，核非屬免稅之
所得。系爭應納稅款，既未逾稅捐稽徵法第二十一條所定核課期間，被告依上開所得
稅法規定、發單補徵稅款，核與租稅法定之原則無違。又行政院七十八年四月二十九
日台七十八規字第一○九○四號函，係指行政機關就行政法規所為釋示，自該法規生
效之日有其適用。原告引該號函另所指法規之規定應自法規下達日生效，用以指摘本
件有追溯適用法規之違誤云云，顯有誤會。至所稱信賴保護原則，係指人民信賴政府
機關之決定，就其生活關係已有適當之安排，應給予保護或給予合理補償而言。本件
財政部（六十八）台財稅第三八五○一號函釋說明：「一、凡依職級按月定額發給者
，應屬各該研究人員之薪資所得，應於給付時應依法辦理扣繳，所得人並應於年度結
算申報時合併申報課稅。二、如係按研究計劃個案給付、並非通案按職級按月給付者
，則為研究補助費，依法可免納所得稅。三、如屬第一種情形，中科院以往未依法扣
繳，所得人以往年度亦未申報納稅者，應即請中科院轉知各所得人自行向稽徵機關補
報並補繳應納稅款，可免予處罰，自六十九年一月起，中科院應於給付時依法扣繳，
所得人應於每年終後合併申報綜合所得稅。．．．」並未就系爭依職級按月定額發給
之所得為應予免稅之承諾，自無信賴保護原則之適用。是原告應依規定申報系爭所得
而未申報，被告依首揭規定補徵漏報稅款一五、三七七元，一再訴願決定遞予維持，
均無違誤」，因而駁回再審原告前訴訟程序之訴。核其所適用之法規，並無與該案應
適用之現行法規相違背，或與解釋判例有所牴觸之情形，自難謂原判決有修正前行政
訴訟法第二十八條第一款再審事由。再審原告主張，再審原告信賴系爭研究補助費屬
於所得稅法第四條第八款前段規定之免稅所得，此一既存法秩序，應受信賴保護云云
，業經再審原告於前訴訟程序提出，為原判決詳述理由所不採，核屬再審原告一己法
律上見解歧異，再審原告對之縱有爭執，要難謂為原判決適用法規錯誤，而據為再審
之理由。又修正前訴願法第二條第二項所謂視同行政處分，是指中央或地方機關對於
人民依法聲請之案件，應作為而不作為之情形，本案並無任何人民依法聲請案件，故
無任何行政機關應作為而不作為得依法視同行政處分，併予指明。次查桃園縣稅捐稽
徵處大溪分處八十年四月八日函覆本案檢舉人函之內容，業據再審原告於前訴訟程序
主張，為原判決詳述理由所不採，核與首開當事人發見未經斟酌之重要證物之說明不
合，亦難謂原判決有修正前行政訴訟法第二十八條第十款再審原因。至再審原告其餘
主張，亦無一與修正前行政訴訟法第二十八條各款所定再審原因相符，再審意旨顯無
再審理由，應予駁回。本件事證明確，再審原告請求行言詞辯論，並命中山科學研究
院參加訴訟，核無必要，亦一併指明。
據上論結，本件再審之訴為無理由，爰依行政訴訟法施行法第二條、行政訴訟法第二
百七十八條第二項、第九十八條第三項前段，判決如主文。
中    華    民    國     八十九      年     十一     月      三十       日
                    最 高 行 政 法 院  第 二 庭
                                審 判 長 法  官      陳  石  獅
                                         法  官      徐  樹  海
                                         法  官      彭  鳳  至
                                         法  官      廖  宏  明
                                         法  官      黃  合  文
右  正  本  證  明  與  原  本  無  異
                                         法院書記官  王  福  瀛
中    華    民    國     八十九      年     十二     月       四        日


司法院資訊處製作；財團法人民間司法改革基金會備份。
